【裁判字號】    95,交聲,1238
【裁判日期】    950731
【裁判案由】    交管條例聲異
【裁判全文】
臺灣板橋地方法院交通事件裁定        95年度交聲字第1238號
原處分機關  臺北市交通事件裁決所
異  議  人
即受處分人  甲○○
上列受處分人因違反道路交通管理處罰條例案件，對於臺北市交
通事件裁決所於中華民國九十五年六月二十六日以北市裁二字第
裁二二─ＡＩＫ四０六六七四號違反道路交通管理事件裁決書所
為之裁決處分（原舉發案號：臺北市政府警察局九十五年五月四
日掌電字第ＡＩＫ四０六六七四號）不服，聲明異議，本院裁定
如下：
    主  文
異議駁回。
    理  由
一、原處分意旨略以：異議人即受處分人甲○○於民國九十五年
    五月四日下午一時五十五分許，駕駛車牌號碼二八０─ＣＧ
    號營業小客車，在臺北市○○○路與松仁路口，因「在多車
    道左轉彎，不先駛入內側車道」之違規事實，經警掣單舉發
    ，乃依道路交通管理處罰條例第四十八條第四款、第六十三
    條第一項第一款之規定，裁處罰鍰新臺幣（下同）六百元，
    並記違規點數一點。異議人則以：伊當時駕車在最左邊車道
    ，並未違規左轉，且伊係跟著另一部女性駕駛之計程車一起
    左轉，該車女駕駛可證明伊車係靠左邊車道，況當時也有其
    他車輛及機車一起左轉，為何其他人卻未加以舉發云云，表
    明不服而提出異議。
二、按行為後法律或自治條例有變更者，適用行政機關最初裁處
    時之法律或自治條例；但裁處前之法律或自治條例有利於受
    處罰者，適用最有利於受處罰者之規定，行政罰法第五條定
    有明文。查本件交通違規行為發生後，道路交通管理處罰條
    例業於九十四年十二月二十八日修正公布，並於九十五年七
    月一日施行，惟本件交通違規行為發生時及原處分機關即臺
    北市裁決所裁決時，均在上開條例修正施行之前，揆諸首揭
    規定，本件應適用修正前之規定，無新舊法比較適用問題，
    合先敘明。次按汽車駕駛人轉彎時，在多車道右轉彎，不先
    駛入外側車道，或多車道左轉彎，不先駛入內側車道者，處
    二百元以上六百元以下（即新臺幣六百元以上一千八百元以
    下）罰鍰；又汽車駕駛人有四十八條情形者，除依原條款處
    罰鍰外，記違規點數一點，修正前道路交通管理處罰條例第
    四十八條第四款、第六十三條第一項第一款分別定有明文。
三、經查，異議人甲○○於九十五年五月四日下午一時五十五分
    許，駕駛車號二八０─ＣＧ號營業小客車，沿臺北市○○○
    路○段往臺北市松山方向行駛，行經忠孝東路五段與松仁路
    口左轉彎時（上開交岔路口前有多車道，即二線直行車道、
    一線左轉專用車道），未依規定先駛入內側車道，即自上開
    路段直行車道逕行左轉往松仁路方向行駛，經警員乙○○當
    場攔停舉發等情，業據警員乙○○到庭結證屬實，並有臺北
    市政府警察局舉發違反道路交通管理事件通知單、警員當庭
    繪製之現場位置圖、上開路口及其前方路口之平日照片二張
    在卷可憑。異議人雖辯稱其當時係行駛上開路段之內側車道
    左轉松仁路，伊前車女駕駛可作證云云，惟證人乙○○證述
    ：「當天下午一點左右，我在忠孝東路及松仁路口執行勤務
    ，約十三時五十分左右，我看見車號二八０─ＣＧ的車子行
    駛於忠孝東路與松仁路，要由忠孝東路左轉松仁路，該路口
    只有最內車道是左轉專用車道，上開車輛是在左轉車隊的右
    手邊直接左轉，也就是係爭車輛是由直行車道左轉，另外我
    提出的照片可以證明這此路口要依車道行駛，另有照片是證
    明現場道路按車道之分配圖」、「（他﹝指異議人﹞確實有
    違規左轉，當時也有一個女駕駛被我舉發）」等語明確（見
    本院九十五年七月十四日訊問筆錄），核與上開現場位置圖
    、路口現場照片所示情形相符，而證人乙○○與異議人夙無
    怨隙，自無恣意誣攀之理，異議人亦未能提供該女駕駛之年
    籍資料或車號供本院調查，復未就執勤警員之舉發有何瑕疵
    或錯誤，指出證據方法以供調查，異議人所辯顯難信實，證
    人乙○○所證異議人上開交通違規之情節，應堪採信。綜上
    ，依照證人乙○○上開證述情節，且異議人自承當時伊是由
    忠孝東路左轉松仁路等語，復參酌上述現場位置圖、現場照
    片，足認異議人駕駛上開營業小客車在多車道左轉彎時，確
    有未先駛入內側車道，逕行由該中間直行車道左轉松仁路之
    違規事實。至異議人另辯稱當日尚有多部車輛同時左轉並未
    經舉發云云，惟按憲法之平等原則要求行政機關對於事物本
    質上相同的事件作相同的處理，乃形成行政自我拘束，且憲
    法上的平等原則係指合法權利義務的平等，並不包含違法行
    為均不予取締制裁的不法平等，是以平等原則並非賦予異議
    人有要求舉發警員對其交通違規行為不予舉發處罰的請求權
    ，故異議人此部分所辯，亦無從解免其違規之責。
四、綜上所述，異議人於前揭時、地駕駛上開營業小客車在多車
    道左轉彎時，有不先駛入內側車道之違規行為，洵堪認定，
    異議人上開所辯不足採信。從而，原處分機關援引上揭規定
    ，裁處罰鍰六百元，並記違規點數一點，於法有據，是本件
    異議為無理由，應予駁回。
據上論斷，應依道路交通管理處罰條例第八十七條第二項，道路
交通案件處理辦法第十九條，裁定如主文。
中    華    民    國    95    年    7     月    31    日
                  交通法庭 法  官 楊 志 雄
以上正本證明與原本無異。
如不服本裁定應於送達後五日內向本院提出抗告狀
                           書記官 陳春銘
中    華    民    國    95    年    8     月    1     日


司法院資訊處製作；財團法人民間司法改革基金會備份。
